臺灣士林地方法院刑事判決　　　　　　　 96年度訴字第488號
公　訴　人　臺灣士林地方法院檢察署
被　　　告　甲○○
上列被告因毒品危害防制條例案件，經檢察官提起公訴（96年度
毒偵字第808 號），被告於準備程序中就被訴事實為有罪之陳述
，本院合議庭裁定改由受命法官獨任進行簡式審判程序，並判決
如下：
    主  文
甲○○施用第一級毒品，累犯，處有期徒刑壹年陸月，減為有期
徒刑玖月；又施用第二級毒品，累犯，處有期徒刑捌月，減為有
期徒刑肆月。應執行有期徒刑壹年。
    事  實
一、甲○○前因施用毒品案件，經2 次觀察、勒戒後，認無繼續
    施用毒品之傾向，於民國87年10月22日觀察、勒戒執行完畢
    釋放，並經臺灣桃園地方法院檢察署檢察官87年度偵字第14
    810 號、臺灣士林地方法院檢察署檢察官87年度偵字第8085
    號為不起訴處分確定。又因施用毒品案件，經臺灣桃園地方
    法院裁定令入戒治處所施以強制戒治，嗣戒治成效評定為合
    格，經法院裁定停止戒治，於92年12月16日釋放出所，因毒
    品危害防制條例於93年1 月9 日修正免除戒治（強制戒治尚
    未執行完畢），該案經臺灣桃園地方法院92年度桃簡字第12
    27號判決處有期徒刑3 月確定。又因施用第一級毒品案件，
    經臺灣桃園地方法院92年度訴字第1345號判決處有期徒刑8
    月確定。復因施用第一級、第二級毒品案件，經同法院93年
    度訴字第1207號判決判處有期徒刑7 月、5 月確定。上開案
    件合併執行，於95年1 月4 日縮短刑期執行完畢。詎仍不知
    悛悔，於前案強制戒治執行完畢後5 年內，再犯前揭施用毒
    品之罪，且經法院判決確定後，復基於施用第一級毒品海洛
    因之犯意，於95年11月26日中午12時許，在其臺北縣石門鄉
    石門新村6 號2 樓租屋處，以將毒品海洛因置入香菸內點燃
    吸食煙霧之方式，施用第一級毒品海洛因1 次；另又基於施
    用第二級毒品安非他命之犯意，於95年11月28日上午11 時
    30分為警採尿往前回溯4 日內之某時，於上揭地點，以將毒
    品安非他命置入玻璃球內燒烤吸食煙霧之方式，施用第二級
    毒品安非他命1 次。嗣於95年11月28日上午11時30分，在上
    址為警查獲，經採集其尿液送驗結果呈嗎啡、安非他命陽性
    反應，始悉上情。
二、案經桃園縣政府警察局龜山分局報告臺灣士林地方法院檢察
    署檢察官偵查起訴。
    理  由
一、本件被告甲○○所犯非死刑、無期徒刑或最輕本刑有期徒刑
    三年以上之罪，亦非高等法院管轄第一審案件，且於準備程
    序進行中，被告先就被訴事實為有罪之陳述，經告知被告簡
    式審判程序之旨，並聽取檢察官、被告之意見後，本院合議
    庭裁定由受命法官進行簡式審判程序，是本件之證據調查，
    依刑事訴訟法第273 條之2 規定，不受同法第159 條第1項
    、第161 條之2 、第161 條之3 、第163 條之1 及第164 條
    至第170 條規定之限制，合先敘明。
二、上揭犯罪事實，業經被告甲○○於本院審理時坦承不諱，且
    被告為警查獲後，經採集其尿液檢體送臺灣檢驗科技股份有
    限公司以酵素免疫分析法初步檢驗，再以氣相層析質譜儀法
    確認檢驗結果，呈嗎啡、安非他命陽性反應，有桃園縣政府
    警察局龜山分局檢體監管紀錄表、臺灣檢驗科技股份有限公
    司95年12月12日濫用藥物尿液檢驗報告各1 紙附卷可稽（偵
    查卷第12、13頁）。按初次吸食煙毒者，經人體代謝作用於
    8 小時內，約有80% 之量排出，24小時後，約有百分之90%
    排出，72小時後仍有微量排出，依個人體質不同排出時間亦
    有差異，尤其成癮者其於吸食後120 小時內所採尿液，配合
    具公信力之儀器，仍可驗出等情，有憲兵司令部80年3 月25
    日80年鑑驗字0999號函可參，是若被告尿液中驗得海洛因反
    應，應認其於採尿回溯前120 小時（5 日）內某時有施用毒
    品海洛因，有行政院衛生署藥物食品檢驗局81年2 月8 日81
    藥檢壹字第1156號函可參；又甲基安非他命經口服投與後約
    70% 於24小時內自尿中排出，約90％於96小時內自尿水中排
    出，由於目前國內尿液中甲基安非他命之檢驗為鑑定其是否
    呈陽性反應尚未定其含量，且甲基安非他命成分之檢出與其
    投與方式、投與量、個人體質、採尿時間與檢測儀器之精密
    等諸多因素有關，因此僅憑尿液中呈現安非他命陽性反應，
    並無法確切推算吸用時間距採集時間之長短，惟依上述資料
    推算，最長可能不會超過4 日，業經行政院衛生署藥物食品
    檢驗局81年2 月8 日（81）藥檢壹字第1156號函釋在案。綜
    上，足認被告於上述經警採尿時往前回溯之5 日內、4 日內
    某時，確分別有施用第一級毒品海洛因、第二級毒品安非他
    命之犯行，被告自白核與事實相符，堪以採信。被告雖於本
    院自白稱：其除將海洛因置入香菸內點燃吸食1 次外，另1
    次係將毒品安非他命與海洛因一起置入玻璃球內燒烤吸食云
    云，惟按犯罪事實應依證據認定之，無證據不得認定犯罪事
    實；又被告之自白不得作為有罪判決之唯一證據，仍應調查
    其他必要之證據，以察其是否與事實相符，刑事訴訟法第15
    4 條第2 項、第156 條第2 項分別定有明文。經查，被告於
    警詢供稱：其為警查獲前最後一次施用海洛因係95年11月26
    日12時許，並未述及除此次施用外，尚有其他施用毒品海洛
    因之行為；又依卷附臺灣尖端先進生技醫藥股份有限公司出
    具之濫用藥物檢驗報告所示，被告尿液呈嗎啡陽性反應，至
    多僅能證明被告上開其於95年11月26日12時許施用毒品海洛
    因1 次之自白屬實，並無法證明被告於該次施用外，尚有其
    他再次施用毒品海洛因之事實，被告前開不利於之己之自白
    ，並無其他補強證據足以佐證，稽以行為人多次施用毒品犯
    行採一罪一罰之立法本旨，本諸罪疑唯輕之原則，應認除本
    件犯罪事實外，被告其餘自白之犯行尚屬不能證明，自不得
    僅憑被告前後不一致之自白，即認被告有該部分施用第一級
    毒品海洛因之犯行。
三、按「修正毒品危害防制條例就施用毒品者，祇於『初犯』及
    『五年後再犯』二種情形，有其追訴條件之限制，即須於初
    犯經觀察、勒戒或強制戒治釋放後，5 年內均無施用毒品之
    行為，始能認其前所實施之觀察、勒戒或強制戒治已足遮斷
    毒癮，而得於5 年後再犯時，再予適用初犯之規定，重行觀
    察、勒戒等程序。倘5 年內已經再犯，被依法追訴處罰，縱
    其第三次（或第三次以上）施用毒品之時間在初犯釋放5 年
    以後，即與『5年後再犯』之情形有別，且因已於『5年內再
    犯』，顯見其再犯率甚高，原實施觀察、勒戒或強制戒治，
    已無法收其實效，而無5 年戒斷期之存在，自無再經觀察、
    勒戒及強制戒治之必要，應由檢察官逕行起訴，始符新法修
    正之本旨。」（最高法院95年度臺非字第59號、第65號判決
    、最高法院96年度第3 次刑事庭會議決議參照）。經查，本
    件被告甲○○於87年間因施用毒品案件，經2 次觀察、勒戒
    後，認無繼續施用毒品之傾向，於87年10月22日觀察、勒戒
    執行完畢釋放，並經臺灣桃園地方法院檢察署檢察官87年度
    偵字第14810 號、臺灣士林地方法院檢察署檢察官87年度偵
    字第8085號為不起訴處分確定，惟其於上揭觀察、勒戒執行
    完畢5 年內，又於91年9 月2 日為警查獲前96小時內某時施
    用第二級毒品安非他命，經臺灣桃園地方法院判處有期徒刑
    3 月；又於91年11月間起至92年6 月7 日止，施用第一級毒
    品，經臺灣桃園地方法院判處有期徒刑8 月；又於93年3 、
    4 月間某日起至同年5 月24日為警採尿前26小時及96小時內
    某時，施用第一、二級毒品，分別經臺灣桃園地方法院判處
    有期徒刑7 月、5 月，並定應執行刑10月，有臺灣高等法院
    被告前案紀錄表、臺灣士林地方法院檢察署刑案資料查註紀
    錄表、全國施用毒品案件紀錄表、起訴書及判決書影本等在
    卷可考。從而，被告本件犯行距上揭87年10月22日觀察、勒
    戒執行完畢雖已逾5 年，惟被告在上揭觀察、勒戒執行完畢
    後5 年內，既又多次施用毒品，並經法院判處罪刑確定，揆
    諸上開說明，本件被告施用第一級毒品及第二級毒品之犯行
    即與毒品危害防制條例第20條第3 項所指「5 年後再犯」之
    情形不同，即應依法訴追審理。本案事證明確，被告犯行洵
    堪認定，應依法論科。
四、核被告甲○○所為，係犯毒品危害防制條例第10條第1 項之
    施用第一級毒品罪及同條第2 項之施用第二級毒品罪。其分
    別持有第一級、第二級毒品之低度行為，各為施用毒品之高
    度行為所吸收，均不另論罪。又被告所犯施用第一級毒品罪
    與施用第二級毒品罪，其犯意各別，行為互殊，應予分論併
    罰。再被告有事實欄所載前案犯罪科刑並執行完畢之情形，
    有台灣高等法院被告全國前案紀錄表1 份在卷可查，其受有
    期徒刑執行完畢後，5 年內故意再犯有期徒刑以上之本罪，
    均為累犯，均應依刑法第47條第1 項之規定加重其刑。爰審
    酌被告前曾有施用毒品之犯行，屢經觀察勒戒及強制戒治之
    治療程序並判刑後，仍未戒除惡習而繼續施用，並考量其生
    活狀況、智識程度，施用毒品之次數，暨犯罪後坦承犯行等
    一切情狀，分別量處如主文所示之刑。又本件被告犯罪時間
    在96年4 月24日前，符合中華民國96年罪犯減刑條例（下稱
    減刑條例）之減刑條件，爰依該條例第2 條第1 項第3 款規
    定，就本件被告所犯之罪各減其宣告刑2 分之1 如主文所示
    ，並依刑法第51條第5 款之規定，定其應執行刑。末查，減
    刑條例第5 條規定：本條例施行前，經通緝而未於中華民國
    96年12月31日以前自動歸案接受偵查、審判或執行者，不得
    依本條例減刑。本件被告經本院於96年8 月23日通緝，係於
    減刑條例施行後始為之通緝，應無上揭減刑條例第5 條規定
    之適用，有法院辦理96年減刑案件應行注意事項第9 點第1
    項可按，附此敘明。
據上論斷，應依刑事訴訟法第273 條之1 第1 項、第299 條第1
項前段，毒品危害防制條例第10條第1 項、第2 項，刑法第11條
前段、第47條第1 項、第51條第5 款，中華民國96年罪犯減刑條
例第2 條第1 項第3 款、第7 條，判決如主文。
本案經檢察官湯偉祥到庭執行職務。
中　　華　　民　　國　　96　　年　　10　　月　　25　　日
                  刑事第三庭法  官  陳美彤
以上正本證明與原本無異。
如不服本判決，應於收受送達後10日內向本院提出上訴書狀。
                            書記官  賴麗容
中　　華　　民　　國　　96　　年　　10　　月　　25　　日
